【裁判字號】    97,交聲,1824
【裁判日期】    970911
【裁判案由】    聲明異議
【裁判全文】
臺灣高雄地方法院交通事件裁定        97年度交聲字第1824號
原處分機關  交通部公路總局高雄區監理所
代  表  人  陳聰乾
異  議  人
即受處分人  盧玉綾  更名前原.
上列受處分人因違反道路交通管理處罰條例案件，對於交通部公
路總局高雄區監理所民國97年7 月14日所為之裁決處分（原處分
案號：高監自裁字第裁00-000000000號）聲明異議，本院裁定如
下：
    主  文
異議駁回。
    理  由
一、按汽車不依限期參加定期檢驗或臨時檢驗者，處汽車所有人
    新臺幣（下同）9 百元以上1 千8 百元以下罰鍰；逾期1 個
    月以上者並吊扣其牌照，至檢驗合格後發還，逾期6 個月以
    上者，註銷其牌照，道路交通管理處罰條例第17條第1 項定
    有明文。又汽車檢驗應按指定日期將車輛駛往公路監理機關
    檢驗場所或指定地點接受檢驗；領有牌照之汽車，其出廠年
    份，自用小客車未滿5 年者免予定期檢驗，5 年以上未滿10
    年者，每年至少檢驗1 次，10年以上者每年至少檢驗2 次。
    但自用小客車使用液化石油氣及壓縮天然氣為燃料、其他自
    用車及營業車未滿5 年者，每年至少檢驗1 次，5 年以上者
    每年至少檢驗2 次。但出廠年份逾10年之營業大客車每年至
    少檢驗3 次。營業大客車所有人應於指定日期前1 個月內、
    其他汽車所有人應於指定日期前後1 個月內持行車執照、新
    領牌照登記書向公路監理機關申請檢驗。但自用小型車申請
    檢驗，免持新領牌照登記書，道路交通安全規則第36條、第
    44條第1 項亦有明文。
二、原處分意旨略以：本件異議人即受處分人盧玉綾（民國96年
    9 月21日更名前原姓名：甲○○）所有車號VE-9857 號自用
    小客車，經指定應檢驗日期為96年10月8 日，惟異議人未依
    規定於上開指定日期前後1 個月內完成車輛檢驗，經原處分
    機關以「不依限期參加定期檢驗」，違反道路交通管理處罰
    條例第17條第1 項規定為由，裁處罰鍰1 千4 百元等語。
三、聲明異議意旨略以：異議人所有上開車輛，因由他人使用，
    故不知期限已過未去驗車，又因兼職薪津微薄無力負擔上開
    車輛相關費用，且已於97年6 月間向車輛監理機關繳回車牌
    註銷報廢有案，自無再辦理車輛定期檢驗之必要，原處分機
    關顯未予詳查即遽為裁決，實有未恰，爰依法聲明異議等語
    。
四、經查：
  (一)本件異議人盧玉綾於96年9 月21日更改姓名前原姓名為甲○
    ○，且係上開車輛之所有人乙節，此有本院依職權調取之異
    議人全戶戶籍資料查詢結果及車號查詢汽車車籍資料1 份在
    卷可稽（見本院卷第15、16頁），且觀諸上開戶籍資料之身
    分證統一編號及戶籍地址與車籍資料及本件裁決書上所列之
    「甲○○」均相符，故異議人盧玉綾確係本件主管機關裁決
    所處罰之受處分人無疑，先予敘明。
  (二)異議人所有之上開車輛未依限期參加定期檢驗，違反道路交
    通管理處罰條例第17條第1 項規定，為警舉發之事實，業據
    異議人以「陳情書」具狀自承在卷（見本院卷第33頁），又
    原處分機關於核發上開車輛牌照時，已一併指定該車出廠滿
    5 年後之第1 次定期檢驗日期為87年10月8 日（即發照日5
    年後），登載於該車行車執照上，並註明車主應於指定檢驗
    日前後1 個月內申請檢驗，爾後定期檢驗完迄，均會於該車
    行車執照上，登載註明下次定期檢驗日期，一般人對自己車
    輛之車齡車況，應知之甚詳，異議人為上開車輛之車主自應
    於指定檢驗日前後1 個月內申請檢驗，嗣因上開車輛未於96
    年10月8 日前後1 個月內參加定期檢驗，原處分機關即於96
    年11月27日填製舉發違反道路交通管理事件通知單（下稱舉
    發通知單），以上開車輛不依限期於96年10月8 日參加定期
    檢驗為由（舉發通知單上違規時間、地點分別記載為「96年
    11月23日」、「高雄區監理所」）裁處罰鍰9 百元，於96年
    11月30日將前開舉發通知單送達異議人位於高雄縣大寮鄉○
    ○村○○路102 巷37號之住處，由異議人本人蓋章收受有案
    ，異議人未於應到案日期（96年11月23日）前繳納罰鍰，原
    處分機關遂於97年7 月14日開立違反道路交通管理事件裁決
    書（下稱裁決書），以異議人不依限期參加定期檢驗（定檢
    日96年10月8 日）為由（違規時間、舉發單位則分別記載為
    「96年11月23日0 時」、「高雄區監理所」），裁處罰鍰1
    千4 百元、責令檢驗等情，並有舉發通知單、裁決書各1 份
    、送達證書2 份、原處分機關97年8 月19日高監自字第0970
    038718號函暨檢附之汽車車籍查詢資料附卷可稽（見本院卷
    第8 、12、13、22至25頁），堪認屬實。則異議人既未依照
    監理機關指定之定期檢驗日期（96年10月8 日），於檢驗日
    前後1 個月內（96年9 月8 日至96年11月8 日）參加上開車
    輛定期檢驗，顯已違反道路交通管理處罰條例第17條第1 項
    規定，灼然至明。
  (三)雖異議人辯稱：因上開車輛交由他人使用，以致伊不知期限
    已過，才未去驗車云云。惟自用小客車出廠5 年以上即須檢
    驗，上開車輛於82年9 月間出廠，此有上開汽車車籍查詢1
    份在卷可稽（見本院卷第24頁），出廠已逾5 年則每年至少
    檢驗1 次，而監理機關為維護行車安全及車輛管理，於定期
    檢驗完迄均會在行車執照「指定檢驗日期」紅字欄內標明下
    次指定檢驗日期，隨照通知，車輛所有人自有義務注意及此
    ，而主動於指定日期駛往合法之檢驗場所辦理檢驗，此為一
    般使用汽車之民眾所已知之事實，異議人為領有駕駛執照之
    人，對前開規定及定期檢驗時間均應知之甚稔，而本件原處
    分機關於定期檢驗完迄，亦已於行車執照上登錄檢驗合格章
    並載明下次檢驗日期，此有上開原處分機關97年8 月19日高
    監自字第0970038718號函覆在卷足稽（見本院卷第22頁），
    異議人自不得諉為不知，異議人當應在指定檢驗日前後1 個
    月內參加上開車輛定期檢驗，且異議人既為上開車輛之所有
    人，自有義務遵循前開規定遵期送驗，殊不得據以車輛交由
    他人使用致疏忽而忘記該檢驗期間為由以規避責任，且參酌
    行政罰法第7 條第1 項之規定，異議人仍應為其過失之行為
    擔負其責，亦不得因己身之怠忽而免除其行政處罰責任。故
    本件舉發自屬合法有據，而異議人前開空言置辯，洵難採信
    。
  (四)異議人雖另辯稱因兼職薪津微薄無力負擔上開車輛相關費用
    ，且已於97年6 月間向車輛監理機關繳回車牌註銷報廢有案
    云云。惟查，異議人己身無力負擔上開車輛相關費用之辯詞
    於上開違規事實之認定並無影響，且依違反道路交通管理事
    件統一裁罰基準及處理細則、違反道路交通管理事件統一裁
    罰基準表等規定，原舉發機關及原處分機關對於違反道路交
    通管理處罰條例之違規行為，僅能就駕駛人（或所有人）違
    規車種類別（機器腳踏車或汽車）、違規情節、期限內繳納
    罰鍰或到案聽候裁決者與否等情形，依法行使裁量權裁處罰
    鍰，此外，並無裁量空間可以斟酌違規人之經濟狀況，而予
    以免罰，是受處分人自尚難以前開理由，遽為卸免行政罰鍰
    之依據。又異議人雖以郵寄方式於97年6 月11日繳回兩面號
    牌，惟因異議人尚未繳結相關稅費及前揭罰緩，且未到案辦
    理異動登記，故原處分機關僅以代行保管該號牌2 面，並鍵
    檔註記方式處理，自難認異議人已向車輛監理機關繳回車牌
    並註銷報廢完竣，此並有前開原處分機關97年8 月19日高監
    自字第0970038718號函及檢附法務部行政執行署高雄行政執
    行處通知、高雄縣政府地方稅務局97年全期使用牌照稅繳款
    書各1 份附卷可稽（見本院卷第22、23、26至31頁）。矧異
    議人異議理由中所執因兼職薪津微薄無力負擔上開車輛相關
    費用乙節，僅徒託空言為辯，並於本院97年8 月27日調查時
    ，經合法傳喚亦未到庭，此有送達證書、本院刑事報到單及
    訊問筆錄在卷可稽（見本院卷第32、35、36頁），復未提出
    任何具體之憑據可供本院審酌，則異議人即無從藉此卸免參
    加定期檢驗之義務，自亦難認異議人前揭之異議為有理由。
  (五)綜上所述，異議人確有不依限期參加定期檢驗之違規行為，
    則原處分機關以異議人不依限期參加定期檢驗為由，依道路
    交通管理處罰條例第17條第1 項規定，參照違反道路交通管
    理事件統一裁罰基準表規定之罰鍰金額標準，裁處異議人罰
    鍰1 千4 百元、責令檢驗之處分，核無違誤，本件異議為無
    理由，應予駁回。另雖迄至97年8 月16日異議人所撰「陳情
    書」時，上開車輛應仍未參加定期檢驗，惟異議人所有之上
    開車輛究否因已逾期6 個月以上仍未參加定期檢驗而需依法
    註銷牌照，應併由原處分機關查明後依法續行辦理，附予敘
    明。
五、據上論斷，應依道路交通管理處罰條例第87條第2 項、道路
    交通案件處理辦法第19條，裁定如主文。
中    華    民    國    97    年    9     月    11    日
                      交通法庭  法  官  林建鼎
以上正本證明與原本無異。
如不服本裁定，應於收受送達後5 日內向本院提出抗告狀（須附
繕本）。
中    華    民    國    97    年    9     月    11    日
                                書記官  林秀敏


司法院資訊處製作；財團法人民間司法改革基金會備份。
